最高法院民事裁定                              八十八年度台上字第二六二五號
    上 訴 人  庚 ○ ○
              癸 ○ ○
              甲○○○
              丙 ○ ○
              乙 ○ ○
              壬○○○
              己 ○ ○
              丁 ○ ○
              戊 ○ ○
    被上訴人  辛 ○ ○
右當事人間請求拆屋還地事件，上訴人對於中華民國八十八年一月四日台灣高等法院
台南分院第二審判決（八十七年度上字第四六一號），提起上訴，本院裁定如左：
    主  文
上訴駁回。
第三審訴訟費用由上訴人負擔。
    理  由
按對於第二審判決上訴，非以其違背法令為理由，不得為之，民事訴訟法第四百六十
七條定有明文。依同法第四百六十八條規定，判決不適用法規或適用不當者，為違背
法令。而判決有同法第四百六十九條所列各款情形之一者，為當然違背法令。是當事
人提起上訴，如依民事訴訟法第四百六十八條規定，以第二審判決有不適用法規或適
用法規不當為理由時，其上訴狀或理由書應有具體之指摘，並揭示該法規之條項或其
內容。若係成文法以外之法則，應揭示該法則之旨趣。倘為司法院解釋、或本院之判
例，則應揭示該判解之字號或其內容。如以民事訴訟法第四百六十九條所列各款情形
為理由時，其上訴狀或理由書，應揭示合於該條款之事實。上訴狀或理由書如非依此
項方法表明，或其所表明者，顯與上開法條規定之情形不相合時，即難認為已對第二
審判決之違背法令有具體之指摘，其上訴自難認為合法。本件上訴人對第二審判決提
起上訴，核其上訴理由略以：系爭房屋係伊父翁鬧反於七十餘年前所建造，並於民國
三十三年一月間即設籍在案，建造之時，系爭土地係同財共居之祖先所共有，有繼承
系統表可證，而在系爭土地上搭建系爭房屋時，即係基於行使地上權之意思而占有系
爭土地，於翁鬧反過世後由伊依法繼承繼續合法占有系爭土地，顯已依時效取得地上
權云云，無非就原審取捨證據、認定事實之職權行使所論斷：上訴人係於被上訴人訴
請其拆屋還地之後，始向地政機關申請為地上權登記，且未舉證證明其已依時效取得
地上權，則其占有系爭土地自屬無正當合法權源，自不須就上訴人是否具備時效取得
地上權之要件為實體上之判斷，上訴人以時效取得地上權為由，抗辯並非無權占有，
為不可取等情，指摘其為不當，而非具體表明合於不適用法規、適用法規不當、或民
事訴訟法第四百六十九條所列各款之情形，難認對該判決之如何違背法令已有具體之
指摘。依首揭說明，應認其上訴為不合法。
據上論結，本件上訴為不合法。依民事訴訟法第四百八十一條、第四百四十四條第一
項、第九十五條、第七十八條，裁定如主文。
中      華      民      國    八十八    年      十      月    二十九    日
                              最高法院民事第三庭
                                  審判長法官  范  秉  閣
                                        法官  朱  建  男
                                        法官  曾  煌  圳
                                        法官  許  澍  林
                                        法官  鄭  玉  山
      右正本證明與原本無異
                                              書  記  官
中      華      民      國    八十八    年     十一     月     十六     日
